臺灣高等法院臺南分院刑事判決
110年度上易字第314號
上  訴  人  
即  被  告  謝翠華


上列上訴人因恐嚇危害安全案件，不服臺灣嘉義地方法院110年
度易字第42號中華民國110年3月31日第一審判決（起訴案號：臺
灣嘉義地方檢察署109年度偵字第10112號），提起上訴，本院判
決如下：
    主  文
原判決撤銷。
謝翠華無罪。
    理  由
一、公訴意旨略以：被告謝翠華與林○輝係朋友，林○輝與告訴人
    林陳○珍則係分居多年之夫妻，林陳○珍平日居住新北市○○區
    ，林○輝則往來台中市與嘉義縣○○鄉○○村0號（以下簡稱○○村
    0號）。於民國109年9月6日20時許，林陳○珍前往○○村0號，
    與謝翠華因細故發生口角，謝翠華竟以言語對林陳○珍恫嚇
    ：「要叫兄弟將妳斷手斷腳」，使林陳○珍心生畏懼，致生
    危害於林陳○珍生命、身體之安全，而上開謝翠華對林陳○珍
    之對話，洽巧為鄰居何○寧聽見。因認被告涉有刑法第305條
    之恐嚇罪嫌。
二、按犯罪事實應依證據認定之，無證據不得認定犯罪事實；又
    不能證明被告犯罪或其行為不罰者應諭知無罪之判決，刑事
    訴訟法第154條第2項、第301條第1項分別定有明文。次按刑
    事訴訟法上所謂認定犯罪事實之積極證據，係指適合於被告
    犯罪事實認定之積極證據而言，雖不以直接證據為限，間接
    證據亦包括在內，然而無論直接或間接證據，其為訴訟上之
    證明，須於通常一般之人均不致有所懷疑，而得確信其為真
    實之程度者，始得據為有罪之認定，倘其證明尚未達到此一
    程度，而有合理之懷疑存在，無從使事實審法院得有罪之確
    信時，即應由法院諭知被告無罪之判決（最高法院76年台上
    字第4986號判決意旨參照）。又按檢察官就被告犯罪事實，
    應負舉證責任，並指出證明之方法，亦為刑事訴訟法第161 
    條第1項所明定。因此，檢察官對於起訴之犯罪事實，應負
    提出證據及說服之實質舉證責任，倘其所提出之證據，不足
    為被告有罪之積極證明，或其指出證明之方法，無從說服法
    院以形成被告有罪之心證，基於無罪推定之原則，自應為被
    告無罪判決之諭知（最高法院92年台上字第128 號判決意旨
    參照）。再按被害人就被害經過所為之陳述，其目的在於使
    被告受刑事訴追處罰，與被告處於絕對相反之立場，其陳述
    或不免渲染、誇大。是被害人縱立於證人地位具結而為指證
    、陳述，其供述證據之證明力仍較與被告無利害關係之一般
    證人之陳述為薄弱。從而，被害人就被害經過之陳述，除須
    無瑕疵可指，且須就其他方面調查又與事實相符，亦即仍應
    調查其他補強證據以擔保其指證、陳述確有相當之真實性，
    而為通常一般人均不致有所懷疑者，始得採為論罪科刑之依
    據，非謂被害人已踐行人證之調查程序，即得逕以其指證、
    陳述作為有罪判決之唯一證據（最高法院98年度台上字第10
    7號判決意旨參照）。
三、公訴意旨認被告涉有上開恐嚇犯嫌，無非以告訴人林陳○ 珍
    於警詢及偵查中之指訴及證人何○寧之證述為憑。訊據被告
    謝翠華堅決否認有對告訴人為上開恐嚇之語，辯稱：「那個
    時間我應該不在那邊，我確定是去參加林○琴議員的餐會。
    先前是被林○輝誤導，後來我去找議員助理林○芳詢問，他才
    傳line跟我說是9月6日吃飯。」、「我不知道告訴人9月12
    日去警察局報案誣告我；9月11日那天她一看到我就打電話
    報警說，有人揚言要找黑社會殺她，警察到場後，就查無證
    據啊，警察就讓我走了，我朋友載我離開，9月12日她又跟
    證人去報案，說證人何○寧聽到我9月6日恐嚇她，如果是真
    的，她之前幹嘛不講，明明就是要陷害我。」等語。
四、依證人即告訴人林陳○珍指述之情（見警卷第5-7頁）及證人
    林○輝之證述（見偵卷第24頁），告訴人與其配偶林○輝已分
    居20多年，林○輝搬回○○村0號後與被告謝翠華長期同住一屋
    ，告訴人明顯懷疑被告為林○輝之小三。而依被告所提出之
    錄音光碟譯文（見原審卷第29-30頁），證人何○寧則因被告
    與林○輝在該屋內經常與友人打麻將影響何○寧之生活作息，
    雙方因而不睦。是告訴人及證人何○寧對被告而言，均屬敵
    性證人，故其二人供述證據之證明力仍較與被告無利害關係
    之一般證人之陳述為薄弱。從而，其二人就告訴人被害經過
    之陳述，除須無瑕疵可指，且須就其他方面調查又與事實相
    符，亦即仍應調查其他補強證據以擔保其指證、陳述確有相
    當之真實性，而為通常一般人均不致有所懷疑者，始得採為
    論罪科刑之依據。經查：
（一）告訴人固於警詢、偵訊時證稱「109年9月6日晚上8時，在
      ○○村0號，被告對她說，妳一個老女人，妳老公不要妳了
      ，妳回來的時候，我要請兄弟跟妳斷手斷腳，我來這邊3
      年多了，我要跟妳兒子拿1百萬元」等語（見警卷第6頁、
      偵卷第17頁）。而證人何○寧於警詢、偵訊、原審亦證稱
      ：「當天晚上7時多，我聽到外面有大聲嚷嚷，我就走到
      廚房的紗窗旁邊，接著就有聽到謝翠華對林陳○珍說，妳
      是一個老女人，妳老公不要妳了，我來這邊住了3年多，
      我要向妳兒子拿1百萬，如果妳再回○○的話，我會叫人給
      妳剁手剁腳」等語（見警卷第9頁、偵卷第14頁、原審卷
      第72-73頁）；又證稱：「被告與告訴人爭吵的聲音很大
      聲，講的內容，我每個字都聽得到。」（見原審卷第75頁
      ）。惟證人何○寧卻另證稱：「她們吵什麼事情我不知道
      。」（見原審卷第73頁）。足見證人何○寧對於告訴人指
      述被告恐嚇之詞，固記的相當清楚，惟其既稱被告與告訴
      人二人爭吵的內容每個字都聽得到，卻對於其二人當日爭
      吵之原因及其他對話，竟稱不知道？則被告質疑證人何○
      寧對於告訴人指訴上揭恐嚇之語琅琅上口、反覆背誦，不
      足採信，即非全然無據。
（二）告訴人證稱：「我跟被告吵架完的當天或隔天，證人何○
      寧有到院子，我問何○寧說我們吵架她是否有聽到，她說
      她有聽得很清楚，我就沒有再繼續問她」等語（見原審卷
      第66-69頁）。證人何○寧則證稱：「案發後隔了將近一個
      禮拜，林陳○珍跟我說叫我帶她去○○一下，我就載林陳○珍
      出去，騎到一半，她叫我騎車到警察局，到警察局我才知
      道要作證。」、「（林陳○珍怎麼知道妳案發當天有聽到 
      ？）因為她有看到我」、「從案發當天到載林陳○珍去警
      察局這段期間，我們都沒有對話。」等語（見原審卷第73
      -74頁）。據上，就告訴人如何得知證人何○寧有聽聞本件
      被告恐嚇之情，及其二人案發當日至報警期間有無對話？
      告訴人證稱是案發當日或翌日在庭院有問證人有無聽到，
      證人亦有回答；證人何○寧則證稱是因案發當日被告有看
      到她，二人自案發到報警期間未有本案之對話。可見其二
      人此部分所證不同，則告訴人之指訴，是否可信？已有疑
      義。 
（三）○○村0號為一舊式三合院，證人林○輝住在左邊房子，證人
      何○寧則在右，中間有一庭院，有告訴人所提該三合院之
      照片可按（見偵卷第20頁）。依告訴人於原審所證：何○
      寧是站在她的室內門口聽，我自己是站在室內紗窗裡面，
      靠近門口的地方等語（見原審卷第64-65頁），亦有告訴
      人所繪現場圖可按（見偵卷第18、20頁）。是告訴人與被
      告當時均在林○輝住處紗窗裡面，即均在室內，證人何○寧
      則在其住處之室內門口處，告訴人從未指訴其與被告有在
      該三合院之庭院中爭吵。惟證人何○寧於原審卻證稱：被
      告跟告訴人當天一直吵，吵到三合院的院子來，我就關心
      一下在吵什麼，我就聽到被告對告訴人說，妳是一個老女
      人…我是在照片放機車那邊的門窗（右邊），被告與告訴
      人是在照片左邊有腳踏車那邊吵架等語（見原審卷第73-7
      5頁）。據上，就被告與告訴人爭吵之地點，告訴人證稱
      是在林○輝之屋內，證人何○寧則證述是在屋外庭院中放腳
      踏車之處，兩者地點已完全不同。又證人何○寧另證稱如
      果她們在屋內講話我就聽不到什麼等語（見偵卷第14頁、
      原審卷第73頁），而依告訴人此部分所證之地點既在屋內
      ，則證人何○寧理應聽不清楚告訴人與被告爭吵之詳細內
      容，但證人何○寧卻可對告訴人指訴被告上開恐嚇之語，
      記憶清晰，琅琅上口，亦令人懷疑。故告訴人與證人何○
      寧此部分所證，雖僅門內、門外之別，但差之毫厘，失之
      千里，其二人所證實欠缺可信性，不足為憑。
五、按刑法第305條所定之恐嚇，凡一切之言語、舉動足以使他
    人生畏懼心者，均包含在內，且該罪之成立，須以受恐嚇者
    心生畏懼為要件；若受恐嚇者並不因此心生畏懼之心，則其
    安全未受危害，實施恐嚇行為者要難成立本罪。經查：
（一）告訴人於原審證稱：「被告說他在那邊住3年多了，當天
      我們吵完架，我要報警，但被告就走了，所以我當天沒有
      報警。」（見原審卷第65頁）；於本院供稱：我當天就住
      ○○○村0號房間內，第二天回台北等語（見本院卷第83頁）
      。可知，告訴人當天晚上並未報警，仍單獨一人住○○○村0
      號過夜，亦未去向鄰居何○寧請求協助。若告訴人於案發
      時聽到被告前揭恐嚇之語，而受到其所描述驚嚇之程度，
      告訴人豈有當晚還住在該處之理？
（二）告訴人證稱：「過一個禮拜後，看到被告跟我老公在一起
      ，我就報警了」（見原審卷第65頁），又證稱「林○輝於
      案發後曾經因為被告而打我巴掌，我回去的時候他們都在
      打牌打到天亮，隔天一早又帶被告出門。」（見原審卷第
      67頁）。據此，告訴人於案發當日之後，仍有數次返回○○
      村0號，若被告有到其所描述驚嚇之程度，豈有之後再數
      度返回之理？從而，告訴人之所以報警，似非因遭被告恐
      嚇而心生畏懼所致，而是見林○輝仍與被告在一起。
（三）縱若被告有與告訴人發生爭吵，其二人必互不相讓，惟就
      其二人爭吵後結果觀之，離開○○村0號之人是被告，似亦
      難認告訴人有其所謂心生畏懼之情。　　　
六、證人林○輝證稱：「她（告訴人）懷疑我和謝翠華有一腿…我
    們一直沒有住在一起…我們至少已分居20年了」、「當天（1
    09年9月11日）我們在客廳，只有一部電視，她坐在那邊看
    電視，我也在那邊看電視，我太太回來一開門，我看她就問
    她說怎麼那麼晚，結果她都沒有講話，就出去了…她就到三
    合院外面報警說有一個女人要殺她，她現在有生命危險。因
    為我等很久，想說怎麼都沒有進來，就出去看看，就看到警
    車來了，我問警察什麼事，他說你們家有人要殺人…」等語
    （見偵卷第24頁、原審卷第79頁、本院卷第193頁）。又告
    訴人之刑事補充告訴理由狀中敘稱：「告訴人於109年9月11
    日晚上回○○古厝，被告和林○輝在客廳，被告坐在客廳如開
    庭審判長坐位置，我配偶坐右邊（如被告）坐位，被告看我
    進門她囂張跋扈口氣…我害怕擔心她9月6日找人（兄弟）跟
    告訴人斷手斷腳，告訴人到外面打電話報警…」等語（見本
    院卷第247頁）；而告訴人於110年9月11日20時48分打110電
    話報警前來處理，係稱該處有人經營賭場，有1名女子揚言
    要叫黑道的人來殺她等語，經警於同日22時55分前往處理，
    處理情形為：並未發現有告訴人所稱經營賭場之情，告訴人
    以為林○輝與被告有不正常交往關係，雙方一直爭吵不停，
    告訴人聲稱被告有揚言要叫黑道殺她，但現場並無錄音錄影
    佐證，警方則請告訴人若有相關事證，可提供給警方並提起
    相關告訴，有嘉義縣警察局民雄分局110年2月22日嘉民警偵
    字第1100005617號函可按（見原審卷第49-55頁）。據證人
    林○輝所證及告訴人所述，告訴人於109年9月11日晚上進門
    時，林○輝是與被告是一同坐在客廳內，屋內並未有人賭博
    之情事；依警方前揭函示，警員據報前來時，亦未發現有人
    賭博。則告訴人報警指稱該處有人經營賭場，似已有不實。
    再據證人林○輝所證及警方前揭函示，告訴人是指稱被告在
    當日晚上揚言要叫黑道殺她，因告訴人未有實證，警員則請
    告訴人提供相關事證後再報警處理。茲告訴人於翌日（即12
    日）向警方對被告提出恐嚇告訴，竟非指訴被告在110年9月
    11日晚上對其有恐嚇之情，反而指稱被告是在5日前之9月6
    日晚上為之，與原先報警指訴之日期完全不同，則其指訴是
    否屬實，更令人質疑。
七、被告於本院辯稱我於原審判決後才確定當天晚上是去參加林
    ○琴議員的餐會，先前是被林○輝誤導，後來我去找議員助理
    林○芳詢問，他才傳line跟我說是9月6日吃飯部分。經查，
    於110年9月6日嘉義縣議員林○琴有以○○○○股份有限公司名義
    在嘉義縣○○鄉○○路00號○○餐廳宴客，開席時間18時30分起，
    非正式場合，賓客自由進出，有其服務處函可按（見本院卷
    第217頁）。又被告與證人林○輝有一同前往參與宴會，宴會
    於20時30分左右結束，亦有林○芳、賴裕新於本院證述在卷
    （見本院卷第179-189頁）；之後林○輝開車載被告先回○○村
    0號拿行李後，再開車載被告回台中市，亦據林○輝於本院證
    述在卷，並有告訴人提出之109年9月6日晚上被告要離開○○
    村0號前之照片可按（見本院卷第194、167頁）。此外，依
    被告所提其於開車途中用手機所照之相片及嗣後與林○惠之L
    ine對話之相片，亦足證明被告於110年9月6日21時5分許已
    在國道3號高速公路竹山交流道附近（此部分，經本院質疑
    為何繞遠路？被告稱：林○輝都是走國道一號，接78號快速
    道路，轉國道三號，再走中投公路，我不知道他為什麼要這
    樣走，他都習慣這樣，說比較沒有車等語，亦屬有理，見本
    院卷第278頁），於同日22時03分已返回台中市（見本院卷
    第105頁）。據上，被告此部分所辯，既有前揭證據證明，
    於時間及行車路線上亦無全然不可信之處，是其所辯自非無
    據。　
八、至於告訴人固具狀稱其因遭被告恐嚇，身心恐懼，入睡困難
    ，食欲不振、精神焦慮，體重已減輕7、8公斤等語。惟依上
    所述，因告訴人與其配偶林○輝之關係確實不佳，且其認有
    被告介入其婚姻，則告訴人前揭症狀究係因家庭關係、或其
    本身、或其他因素所致，均有可能。是縱令告訴人有此症狀
    ，亦無法據此即與其指訴之情相連結，進而認定被告確有此
    犯行。　　　
九、綜上所述，依前揭檢察官所舉之證據，被告指訴及證人何○
    寧證述之情，確有前揭明顯之瑕疵，欠缺可信性；據告訴人
    日後之行為觀之，亦難認告訴人有心生畏懼之情；而被告上
    開所辯，尚屬有據；另告訴人所述其焦慮等症狀，則無法與
    其指訴之情相連結。是檢察官所提出之證據，尚無法證明被
    告確有於109年9月6日20時許，在○○村0號對告訴人口出「要
    叫兄弟將妳斷手斷腳」之語，並致告訴人心生畏懼，即尚不
    足為被告有罪之積極證明，無從說服本院形成被告有罪之心
    證，基於無罪推定之原則，自應為被告無罪判決之諭知。
十、原判決不察，率依前揭有瑕疵之指訴及證詞，即認被告有對
    告訴人恐嚇之犯行，予以論罪科刑，自有違誤。被告上訴意
    旨就此指摘原判決不當，為有理由，應由本院將原判決撤銷
    改判，諭知被告無罪之判決，以免冤抑。
據上論結，應依刑事訴訟法第369條第1項前段、第364條、第301
條第1項，判決如主文。
本案經檢察官邱朝智提起公訴，檢察官李宛凌於本院到庭執行職
務。
中　　華　　民　　國　　110 　年　　11 　月　　3 　　日
                  刑事第七庭    審判長法　官  吳勇輝
　　　　　　　　　                    法　官  黃國永
                                      法　官  吳錦佳
以上正本證明與原本無異。
不得上訴。
　　　　　　　　　　　　　　　　　　　書記官  李佩珊　　
中　　華　　民　　國　　110 　年　　11　　月　　3 　　日